臺灣臺中地方法院刑事判決　　　　　　　　 96年度訴字第7號
公　訴　人　臺灣臺中地方法院檢察署檢察官
被　　　告　甲○○
　　　　　　　　　　　樓之2
　　　　　　　　　　（另案於臺灣臺中監獄臺中分監執行中）
上列被告因違反毒品危害防制條例案件，經檢察官提起公訴（95
年度毒偵字第5392號），被告於準備程序中就被訴事實為有罪之
陳述，受命法官於聽取當事人之意見後，由本院合議庭裁定由受
命法官獨任以簡式審判程序判決如下：
    主    文
甲○○施用第一級毒品，累犯，處有期徒刑壹年參月。
    犯罪事實
一、甲○○前因違反肅清煙毒條例等案件，經本院判處應執行有
    期徒刑五年確定，甫於民國九十二年四月三十日執行完畢。
    復因施用毒品案件，經依本院裁定送觀察、勒戒後，認有繼
    續施用毒品之傾向，再經本院裁定令入戒治處所施以強制戒
    治，於八十九年四月十九日強制戒治執行完畢釋放，而甲○
    ○於上開強制戒治執行完畢釋放後五年內，復自九十三年二
    月間某日起至九十四年八月二十一日或其前四日內某時止，
    多次施用第一、二級毒品，經臺灣高等法院臺中分院以九十
    四年度上訴字第二四九三號分別判處有期徒刑一年二月及七
    月，並定應執行刑有期徒刑一年七月確定（現正執行中）。
    詎甲○○仍不知悔改及戒絕毒癮，復基於施用第一級毒品之
    犯意，於九十五年六月六日十五時許，在臺中市○○區○○
    里○○路○段七十一巷六十三弄四十三號住處，以將海洛因
    摻入香菸後使用之方式，施用第一級毒品海洛因一次。嗣因
    另案遭通緝，於同年月八日十五時許，在上開住處前為警緝
    獲，經採集其尿液送驗，結果呈嗎啡陽性反應。
二、案經臺中市警察局第四分局報告臺灣臺中地方法院檢察署檢
    察官偵查起訴。
    理    由
一、按毒品危害防制條例於九十二年七月九日修正公布，自九十
    三年一月九日施行，其中第二十條、第二十三條將施用毒品
    之刑事處遇程序，區分為「初犯」及「五年內再犯」、「五
    年後再犯」。依其立法理由之說明：「初犯」，經觀察、勒
    戒或強制戒治後，應為不起訴處分或不付審理之裁定；經觀
    察、勒戒或強制戒治執行完畢釋放後，「五年內再犯」者，
    因其再犯率甚高，原實施之觀察、勒戒及強制戒治既已無法
    收其實效，爰依法追訴或裁定交付審理。至於經觀察、勒戒
    或強制戒治執行完畢釋放後，「五年後再犯」者，前所實施
    之觀察、勒戒或強制戒治已足以遮斷其施用毒品之毒癮，為
    期自新及協助其斷除毒癮，仍適用「初犯」規定，先經觀察
    、勒戒或強制戒治之程序。從而依修正後之規定，僅限於「
    初犯」及「五年後再犯」二種情形，始應先經觀察、勒戒或
    強制戒治程序。倘被告於五年內已再犯，經依法追訴處罰，
    縱其第三次（或第三次以上）再度施用毒品之時間，在初犯
    經觀察、勒戒或強制戒治執行完畢釋放五年以後，已不合於
    「五年後再犯」之規定，且因已於「五年內再犯」，顯見其
    再犯率甚高，原實施觀察、勒戒或強制戒治，已無法收其實
    效，即應依該條例第十條處罰（最高法院九十五年度第七次
    刑事庭會議決議參照）。
二、上揭犯罪事實，業據被告甲○○於偵查中及本院審理時均坦
    承不諱，又被告為警逮捕時所採集尿液送驗，結果呈嗎啡陽
    性反應，亦有詮昕科技股份有限公司濫用藥物尿液檢驗報告
    一紙附卷可稽，足見被告自白與事實相符，自堪採信。又被
    告前因施用毒品案件，經依本院裁定送觀察、勒戒後，認有
    繼續施用毒品之傾向，再經本院裁定令入戒治處所施以強制
    戒治，於八十九年四月十九日強制戒治執行完畢後釋放，而
    甲○○於上開強制戒治執行完畢釋放後五年內，復自九十三
    年二月間某日起至九十四年八月二十一日或其前四日內某時
    止，多次施用第一、二級毒品，經臺灣高等法院臺中分院以
    九十四年度上訴字第二四九三號分別判處有期徒刑一年二月
    及七月，並定應執行刑有期徒刑一年七月確定，亦有臺灣臺
    中地方法院檢察署刑案資料查註紀錄表、臺灣高等法院被告
    前案紀錄表、臺灣高等法院臺中分院九十四年度上訴字第二
    四九三號判決書各一份在卷可參，參照上開最高法院決議，
    被告原實施之強制戒治，已無法收其實效，應依毒品危害防
    制條例第十條處罰。綜上所述，本件事證已臻明確，被告犯
    行應堪認定。
二、被告行為後，刑法及刑法施行法業於九十四年二月二日經總
    統以華總一義字第０九四０００一四九０一號令修正公布，
    並於九十五年七月一日施行。按行為後法律有變更者，適用
    行為時之法律，但行為後之法律有利於行為人者，適用最有
    利於行為人之法律，現行刑法第二條第一項定有明文。此條
    規定乃與刑法第一條罪刑法定主義契合，而貫徹法律禁止溯
    及既往原則，係規範行為後法律變更所生新舊法律比較適用
    之準據法，是刑法第二條本身雖經修正，但刑法第二條既屬
    適用法律之準據法，本身尚無比較新舊法之問題，應一律適
    用裁判時之現行刑法第二條規定以決定適用之刑罰法律，先
    予辨明。又以本次刑法修正之比較新舊法，應就罪刑有關之
    共犯、未遂犯、想像競合犯、牽連犯、連續犯、結合犯，以
    及累犯加重、自首減輕暨其他法定加減原因（如身分加減）
    與加減例等一切情形，本於統一性及整體性原則，綜其全部
    罪刑之結果而為比較，亦有最高法院九十五年度第八次刑庭
    會議決議可資參照。經查：被告行為後，刑法第四十七條累
    犯之規定，業於九十四年一月七日修正公布，並於九十五年
    七月一日施行，修正後刑法第四十七條第一項規定：「受徒
    刑之執行完畢，或一部之執行而赦免後，五年以內故意再犯
    有期徒刑以上之罪者，為累犯，加重本刑至二分之一。」，
    修正後刑法第四十九條規定「累犯之規定，於前所犯罪在外
    國法院受裁判者，不適用之。」，與修正前刑法第四十七條
    規定「受有期徒刑之執行完畢，或受無期徒刑或有期徒刑一
    部之執行而赦免後，五年以內再犯有期徒刑以上之罪者，為
    累犯，加重本刑至二分之一。」，修正前刑法第四十九條規
    定「累犯之規定，於前所犯罪依軍法或於外國法院受裁判者
    ，不適用之。」不同。且修正後刑法關於累犯之規定，其五
    年以內再犯之罪以故意犯為限，始應論以累犯，惟如前案係
    依軍法審判者，亦應論以累犯。修正前刑法關於累犯之規定
    ，其五年以內再犯之罪以有期徒刑以上之罪（不分故意犯或
    過失犯），均應論以累犯，惟如前案係依軍法審判者，則不
    應論以累犯。且新舊法比較，應綜其全部之結果，而為比較
    ，本案被告不論依新舊法規定，均應論以累犯，比較新舊法
    結果，並無有利或不利之情形，故依刑法第二條第一項前段
    規定，本案關於被告是否構成累犯之適用，自應適用行為時
    之法律即修正前刑法第四十七條規定。
三、核被告所為，係犯毒品危害防制條例第十條第一項施用第一
    級毒品罪。被告所持有之毒品海洛因，係供其自己施用，故
    其持有之低度行為應為施用之高度行為所吸收，不另論罪。
    又被告有如事實欄所載之前科，有臺灣臺中地方法院檢察署
    刑案資料查註紀錄表、臺灣高等法院被告前案紀錄表各一紙
    在卷可按，其受有期徒刑之執行完畢後五年以內再犯本件有
    期徒刑以上之罪，為累犯，應依修正前刑法第四十七條規定
    加重其刑。爰審酌被告一再施用毒品，經強制戒治執行完畢
    後，仍不知戒惕，再次施用第一級毒品，無視於毒品對於自
    身健康之戕害及國家對於杜絕毒品犯罪之禁令，不知戒除惡
    習，惡性非輕，及被告於本院審理期間坦承施用毒品犯行，
    態度良好，又其施用毒品並無危害他人，本之施用毒品者均
    有相當程度之成癮性及心理依賴，其犯罪心態與一般刑事犯
    罪之本質並不相同，容應以「病人」之角度為考量，並側重
    適當之醫學治療及心理矯治為宜，及被告施用毒品之次數等
    一切情狀，量處如主文所示之刑，以資懲儆。
據上論斷，應依刑事訴訟法第二百七十三條之一第一項、第二百
九十九條第一項前段，毒品危害防制條例第十條第一項，刑法第
十一條前段、第二條第一項前段、修正前刑法第四十七條，判決
如主文。
中　　華　　民　　國　　96　　年　　1 　　月　　16　　日
                  刑事第十庭    法  官  黃炫中
上正本證明與原本無異。
如不服本判決，應於送達後十日內向本院提出上訴狀（須附繕
本），上訴於台灣高等法院台中分院。
                                書記官  黃珮華
中　　華　　民　　國　　96　　年　　1 　　月　　16　　日
附錄論罪科刑法條：
毒品危害防制條例第十條第一項：
施用第一級毒品者，處六月以上五年以下有期徒刑
